臺北高等行政法院判決　　　　　　　　　　　　　　　九十年度訴字第六六七三號
　　　　　　　　　　　　　　　.
　　原　　　告　民生行股份有限公司設台北市○○區○○路五十巷六弄十五號一樓
　　代　表　人　甲○○董事長.
　　訴訟代理人　丙○○總經理.
　　　　　　　　丁○○
　　被　　　告　經濟部智慧財產局
　　代　表　人　蔡練生（局長）
　　訴訟代理人　乙○○
　　參　加　人　荷蘭商‧法倫提諾環球公司（Valentino Globe B.V.）
　　代　表　人　Ｈ．Ｊ．布蘭登.
　　訴訟代理人　戊○○律師
　　複　代理人　劉騰遠律師
　　訴訟代理人　陳長文律師
右當事人間因商標異議事件，原告不服經濟部中華民國九十年十月三十日經（九○）
訴字第○九○○六三二六四二○號訴願決定，提起行政訴訟，本院判決如左：
 　 主  文
原告之訴駁回。
訴訟費用由原告負擔。
　　事  實
一、事實概要：原告於民國八十六年四月二十八日以「Valentino Coupeau及V圖」商
    標，指定使用於商標法施行細則第四十九條所定商品及服務分類表第九類之「電
    腦、光筆、電腦鍵盤、印表機、列表機、電腦滑鼠、計算機、照相機、幻燈機、
    電影機及其器材、照相機、背帶、照相器材箱套、錄放影機及其器材、電視機、
    音響、電唱機、收音機、錄音機、音響喇叭、麥克風、電話機、傳真機」商品，
    向被告（原經濟部中央標準局，八十八年一月二十六日改制為經濟部智慧財產局
    ）申請註冊，經被告准列為審定第九三五五○九號商標（以下簡稱系爭商標，圖
    樣如附圖一所示），嗣參加人荷蘭商‧法倫提諾環球公司以系爭商標有違商標法
    第三十七條第七款之規定，檢具註冊第三五八三八九號、第四一○六八六號、第
    四八三五四九號、第四二九二二一號、第四四六○三七號、第四三○三一一號、
    第四三四五六九號及第四五四三六一號等「VALENTINO」及「V Logo」商標（以
    下簡稱據以異議商標，圖樣如附圖二所示），對之提起異議，經被告審查，以九
    十年六月十二日中台異字第九○○五一二號商標異議審定書為異議成立之處分。
    原告不服，提起訴願，遭決定駁回，遂提起行政訴訟。本院於九十一年十月八日
    開庭行準備程序，經原、被告及參加人陳述意見後，認有使參加人獨立參加訴訟
    之必要，爰裁定命其參加本件被告之訴訟。
二、兩造聲明：
    (一)原告聲明：訴願決定及原處分均撤銷。
    (二)被告聲明：如主文所示。
三、兩造之爭點：系爭「Valentino Coupeau及V圖」商標，與據以異議「VALENTINO
    」及「V Logo」商標，是否構成近似？
    (一)原告主張：
      1.按商標圖樣「相同或近似於他人著名之商標或標章，有致公眾混淆誤認之虞
        者」，不得申請註冊，為商標法第三十七條第七款所明定，且此條款之適用
        均以商標構成近似為前提。倘某一商標圖樣予人之寓目印象明確，不致因意
        念模糊而產生聯想引致誤認之情事，即無近似之可言。而審究商標之近似與
        否，應就通體觀察，總括其所組成之文字、圖形、記號或聯合式與所施顏色
        予以認定，不能僅取其中構成商標之某一部分予以分割單獨判斷，此乃前行
        政法院六十九年度判字第一二四號判決所明白揭示之原則，且亦為一般消費
        者觀察判別商標之習慣。若二造商標分別具有特別醒目之部分，外觀之識別
        性已顯然不同，予人寓目印象及意匠亦差距甚遠，縱其商標均由文字、符號
        及圖形所組合而成，惟其識別性已截然相左，足使消費者區分而無混淆誤認
        之虞，亦無所謂二造商標構成相同或近似之虞。且倘僅就圖樣比較，認為近
        似，但已為一般購買人所熟知之商標，而無產生混淆誤認之虞者，則非屬近
        似商標。又，商標稍有不同，通常認為構成近似，但該差異部分影響商標整
        體印象或具有其他不同意義，而無混淆誤認之虞者，亦可輕易區分二者之不
        同處，二者實無構成近似商標，引致混淆誤信之虞，合先敘明。
      2.復查商標法第三十七條第七款之適用前提不僅須二商標構成相同或近似如前
        述，更須有致公眾混淆誤認之虞者，始足當之。而有無使公眾混淆誤認之虞
        ，應就商標之識別性之程度、是否具有創意、所指定使用商品或服務相關及
        類似之程度、購買人之注意力等相關因素判斷之。
        (1)查本件原告之品牌設計師─范倫鐵諾．古柏先生前於中國大陸以「
          Valentino Coupeau」商標申請註冊於第八類及第二十四類商品中，於公
          告期間遭本件參加人對之提出異議，經中國大陸國家工商行政管理總局商
          標局以「被異議人之指定商品是第八類之指甲刀、電動剃髮刀‧‧‧（第
          二十四類之布、紡織品毛巾、紡織品餐巾‧‧‧），而異議人所核定使用
          之商品主要是服裝、皮具、皮革製品等，兩者商標所指定使用之商品不屬
          於同一類別商品，其商品本身的功能、用途不同、銷售渠道和使用對象亦
          有區別，被異議商標之使用不會使消費者對商品之產源產生混淆誤認‧‧
          ‧」。
        (2)復查，訴外人─飛凡傳播股份有限公司前曾針對洋基食品有限公司所有之
          註冊第一三七八七八號「非凡」標章（指定使用於第三十五類之食品零售
          服務）提出評定，被告以「中文『非凡』乃『不平凡、特殊』之意，尚屬
          普通習見之文字，‧‧‧而申請人據以評定服務標章則主要表彰使用於媒
          體、傳播事業之服務，二者所提供服務本身之內容、性質相去甚遠，通常
          由不同型態之經營主體所提供，客觀上尚難謂有使一般消費者對二者所表
          彰之服務來源或提供者發生混淆誤認之虞」為由，而作成評定不成立之處
          分。
        (3)再查，訴外人─新加坡商鱷魚國際企業私人有限公司前針對中台興化學工
          業股份有限公司所有之審定第八八七六八三號「鱷魚及圖CROCODILE」商
          標提出異議，案至鈞院以「論究商品來源有無相聯性而致混淆誤認之虞時
          ，除端視商標圖樣之近似程度外，仍需考量商標之獨創性、實際商品市場
          環境、各類商標併存情形、商品性質與關聯性、相關商品購買人之注意程
          度等因素綜合判斷之，‧‧‧查，據以異議商標係指定使用於靴鞋、毛巾
          、皮帶、帽子、領帶、襪子、化妝品、香水、肥皂、床單、旅行袋、傘、
          各種筆墨等商品，與系爭商標係指定使用於當時商標法施行細則第四十九
          條所定商品及服務分類表第四類之黑油…等商品，二者商品之原料、用途
          、功能、性質有別，產製過程及販售場所暨對象等亦多所不同，依一般社
          會通念，難謂係屬相關產品，‧‧‧一般消費者於選購商品時，客觀上當
          無對其所表彰之商品來源或產銷主體產生聯想致混淆誤認信而予以誤購之
          虞」為由，而認無主張法條之適用。
        (4)本件被告於其異議審定書中略謂：「‧‧‧本件據以異議『VALENTINO』
          及『V Logo』商標乃係異議人使用於衣服、冠帽、領帶、拉鍊、皮件、旅
          行袋、床墊、枕、蓆、窗簾、傢俱、餐具、眼鏡、鐘錶及化妝品之著名商
          標‧‧‧云云」。惟果如被告所言，據以異議商標係屬著名之商標，則其
          商品之範圍亦僅限於衣服、冠帽、領帶、拉鍊、皮件、旅行袋、床墊、枕
          、蓆、窗簾、傢俱、餐具、眼鏡、鐘錶及化妝品等商品中，一般商品購買
          人對於據以異議商標之認知亦僅限於此些商品之中；而系爭商標係為指定
          使用於「電腦、光筆、‧‧‧、傳真機」商品中如事實欄所述，依前述案
          例法理，與據以異議商標所指定使用之商品不僅截然不同，且更無任何性
          質上相關聯之處，商品市場區隔顯然，一般商品購買人於購買時施以普通
          所用之注意，應可輕易區別兩者商品係來自兩截然不同之產製主體，而無
          造成混淆誤認之虞。實無構成混淆誤認之虞。
      3.又訴願決定略謂：「‧‧‧本件系爭審定商標圖樣上惹人注意之外文『V』
        及橢圓形外框圖，與據以異議之『V Logo』商標圖樣之圖形相較，兩者予人
        印象皆係由外文字母『V』及置於一橢圓形之設計圖樣，其外觀構圖意匠極
        相彷彿，於異時異地隔離觀察之際，難謂無使人產生混同誤認之虞，應屬構
        成近似之商標‧‧‧云云。」惟查；
        (1)歷年來除了參加人外，亦有其他廠商以V圖形作為商標圖樣之一部申請取
          得註冊於各類別商品，其取得註冊指定使用於第二十五類服飾商品之V圖
          形商標者，即有三十八件之多、V字圖形鐘錶類商標有四件、V字圖形皮包
          類商標有十件、V字圖形化粧品類商標有十五件，其他類別商品之V字圖形
          商標亦是不勝枚數達數十件，探究其核准理由，實乃審查商標是否近似應
          通體觀察，不能分割判斷之故。因此，雖該等商標有相同的Ｖ圖形部分，
          惟因其整體各有獨特之處或有可與他商標相區別之處，已足使一般消費者
          辨別該等商標分屬不同的產銷主體，故分別准予該等商標註冊。
        (2)亦即，系爭商標尚有「Valentino Coupeau」可供辨識，其與據以異議商
          標，在外觀上簡繁有別、設計方式意匠不同，要無構成近似，不得認其圖
          樣中之「Ｖ」為主要部分而加以分割觀察，一般商品購買人施以普通之注
          意，異時異地隔離觀察，猶易於辨識，尚難謂有使人產生混同誤認之虞，
          應非屬近似。
          茲細觀本件系爭商標圖樣可知，其設計意匠，係為表彰其品牌設計師「
          Valentino Coupeau」之所屬國—法國，故以法國象徵自由、平等、博愛
          之國旗為設計基礎，搭配其品牌設計師「Valentino Coupeau」之姓名及
          取其姓名之字首「V」所組成之聯合式商標圖樣，其構圖之鮮明，將原告
          之特殊巧思表露無疑；反觀據以異議商標，僅為英文字母Ｖ外加一方形框
          框之圖樣。兩相對照，本件據以異議商標僅為單純之「V」圖形，附加一
          簡單線條外框，而系爭商標之圖形則為一以法國國旗為設計基礎而成之黑
          白相間長方格幾何圖形，搭配其品牌設計師「Valentino Coupeau」之姓
          名於其下，並取該品牌設計師姓名之字首「V」置於長方格幾何圖形之中
          ，二者商標之圖樣不僅構圖意匠差異甚大，予人寓目印象更是截然不同。
          如同日本人與中國人，均為東方人，黑頭髮、黑眼睛，如不開口說話，很
          難區別何者為日本人而何者為中國人，然如穿上和服或穿上唐裝，即可輕
          易區別何者為日本人而何者為中國人。以本案系爭商標而言，除其品牌設
          計師「Valentino Coupeau」之字首「Ｖ」字外，尚經特殊之圖形設計而
          成一獨特、鮮明之聯合式商標，復有「Valentino」、「Coupeau」字樣增
          強其區別之效果。因之，二者商標之圖形不僅構圖意匠差異甚大，予人寓
          目印象亦實屬可分，而無使公眾混淆誤之虞。
        (3)況英文共有二十六個字母，以其中之一做為商標而申請註冊者，所在多有
          ，其既非專用權人所首創，自非可專屬專用權人所專有。而「V」亦為普
          通習見代表「勝利」之意之英文字母，非參加人所首創，現今台灣市場中
          ，使用英文字母「V」為商標圖樣之品牌商品眾多，被告所核准註冊之「V
          」商標亦不勝枚舉，「V」字商標之保護性與識別性已較薄弱。而又如訴
          外人「Valentino Rudy」（法蘭迪諾‧路迪）授權日商‧松田株式會社所
          申請註冊之「V」字圖商標「   」、古月企業有限公司所有之「      」
          「     」相較，其相似度實更為接近於本件據以異議商標之「V」logo商
          標       ，被告核准如此相近之商標圖樣註冊於同一服裝商品類別中，
          但卻認與本件據以異議商標差異度甚大之系爭商標有與之構成近似之虞，
          顯見被告於認定「V」商標之近似與否之問題上，實存在有二截然不同之
          雙重標準，其審查方式不免可議。
      4.被告商標異議審定書略謂：「本件審定商標與據以異議商標二者有相同之外
        文「VALENTINO」，縱使VALENTINO為義大利普通且常見之姓氏，惟義大利文
        在我國尚非普及，則以該義大利文「VALENTINO」作為商標圖樣難謂不具識
        別性，又二者圖樣復均有V字母為主之設計圖部分，整體圖樣於異時異地隔
        離觀察，要難謂無致混同誤認之虞，核屬近似之商標‧‧‧云云」。惟原告
        所有之「Valentino Coupeau」與參加人之「VALENTINO」早已經被告以多件
        商標異議審定書認定不近似在案，其認不近似理由大略為：
        (1)「Valentino」為義大利普通常見之姓氏，系爭商標既另有「Coupeau」一
          字，一般人易於分辨其異同，於異時異地隔離觀察，尚無使人產生混同誤
          認之虞，應非屬構成近似。
        (2)外文「VALENTINO」歷年來不乏廠商以之作為商標圖樣一部分申准註冊於
          各類商品併存使用者‧‧‧。
      5.又前行政法院亦曾針對「VALENTINO」商標之行政爭訟案，分別作成數件判
        決，其理由歸納如下三點：
        (1)「VALENTINO」為義大利普通常見之姓氏，作為商標圖樣，其保護性本較
          薄弱。
        (2)被告核准各種以外文VALENTINO為圖樣之一部分之商標於各類商品，歷年
          來除了原告外，不乏其他廠商亦以該姓氏「VALENTINO」作為商標圖樣全
          部或一部分申准註冊於各類商品併存使用者。
        (3)該等商標在市場上併存多年，能否僅因系爭商標圖樣中含有外文
          VALENTINO一字，而認已足使一般消費者產生混同誤認之虞，殊非無研究
          之餘地。
      6.參加人一再指稱「Ｖ」商標乃其所首創，惟，前揭古月企業有限公司自六十
        九年始，即以「      」及「      」圖樣註冊於第二十五類商品中，於參
        加人以「V Logo」開始申請註冊之時，台灣之本土廠商早已使用「Ｖ」圖商
        標多年；而參加人所有之審定第八七五八四六號「V Logo & VALENTINO
        BOUTIQUE華倫天奴」商標，前經古月企業有限公司及義大利商．吉梵尼范侖
        鐵諾以古月企業有限公司所有之商標對之提出異議，案至鈞院認該「V
        Logo & VALENTINO BOUTIQUE華倫天奴」商標與古月企業有限公司之商標確
        屬近似，而認應撤銷該商標之審定。若誠如參加人所言：「Ｖ」商標乃其所
        首創，則其所首創之商標焉有與他人之商標構成近似而不應准予註冊之理。
        因之，若謂「Ｖ」字商標之創用者亦應係台灣之本土廠商─古月企業有限公
        司，而非參加人。參加人自稱為國際知名品牌，但於台灣，其所有之「Ｖ」
        logo商標卻僅註冊於眼鏡及洗髮精等少數三、四類商品，反倒以興訟手段，
        對付使用相關「Ｖ」字商標已長達二、三十年之台灣本土廠商，若任由參加
        人以不當訴訟手段繼續壓迫台灣本土廠商，則台灣本土廠商之商標權益與商
        業發展空間夫復何存。
      7.又參加人一再指稱本案系爭商標之品牌設計師「Valentino Coupeau」先生
        非Valentino家族者，並謂其乃係惡意抄襲剽竊他人之商標者。惟，本案系
        爭商標確為法國知名設計師「Valentino Coupeau」所設計，而「Valentino
        Coupeau」確為其真名，此有其經法國律師公證之國籍證明書可資為證。且
        經查，參加人之品牌設計師「Valentino Garavani」，並非姓「Valentino
        」，「Valentino」乃係其名，「Garavani」則係其姓，此有大陸之國際金
        融報之專題報導可資證明，因之其並非「Valentino」家族之一員，而於其
        前已有三位著名之「Valentino」家族設計師（請參原告異議答辯理由書頁
        三至頁十一有關『Valentino』之歷史），足證其乃係刻意攀附他人之知名
        度，將他人辛苦經營之成果纜為己有。
      8.復查，本案原告為使一般商品購買人對其「    」系列商標商品之信譽及品
        質有一定之認識。且為加強對「    」系列商標之保護，自八十六年起即先
        後以與本件系爭商標相同或近似之圖樣「    」「    」「    」「
        」「      」「    」向被告申請註冊於各種商品類別，並經被告核准註冊
        為：
        (1)與本件系爭商標近似之商標圖樣「  」「    」「    」：第八三九七八
          八號商標、第八九七六○五號商標、第八九七七九二號商標、第九○二六
          二二號商標、第九○三四○四號商標、第九一一九五二號商標、第九一二
          二一三號商標、第九一四七○七號商標、第九一四七○八號商標、第九一
          六九九二號商標、第九八五八五九號商標、第九九四九二二號商標。
        (2)與本件系爭商標近似之商標圖樣「      」「      」「    」：第八二
          一七八一號、第八二二六二六號、八三九八六七號商標、第八四○七○二
          號、第八四五七二八號、第八四七八九七號、第八四八二五一號、第八五
          六○三五號、第八九二○七五號商標、第九五一一九八號、第九七一二○
          八號商標、第八七二三八七號、第九○七九七七號、第九二八四八五號、
          第九二八三四四號、第九二六四八一號、第九二五三四一號、第九四八七
          七九號、第九四九七八○號、第九五一二一二號、第九八五五九九號、第
          九二八八○八號、第九二八八○七號商標。
        足見原告對系爭商標圖樣之重視及為建立其商標信譽所付出之苦心。
      9.再查，本件原告亦於中國大陸以近似之商標圖樣「  」申請註冊於三類、十
        四類、二十四類、二十五類、二十八類，並均經中華人民共和國國家工商行
        政管理局核准審定或註冊在案，而後再以「    」向中國人民共和國國家工
        商行政管理局申請註冊於二十八類，並經核准註冊為第0000000號商
        標。且原告亦以近似於本件系爭商標圖樣之「V及圖   」商標向日本提出申
        請，亦經日本商標主管機關核准為註冊第0000000號商標；此外「V
        及圖」商標系列商品於日本係由J.M.S株式會社行銷之，且本件原告與日本
        J.M.S株式會社為合作推廣「V及圖」商標系列商品，使其成為世界知名商標
        ，而因日本係為世界智慧財產權組織WIPO(WORLD INTELLECTUAL PROPERTY
        ORGANIZATION)之會員國，故由原告出資，以日本J.M.S株式會社為申請人向
        WIPO申請「    」商標之註冊，亦均經WIPO核准註冊為馬德里協定及議定國
        國際註冊第七八四二八○號商標及第七八三七八四號商標，並將保護國延伸
        至俄羅斯共和國，原告更將其保護國擴及法國，顯見本件系爭商標在原告積
        極經營下，已逐漸成為一世界知名品牌，且不論於中國大陸或世界各地均無
        與參加人之據以異議商標有構成近似之可能。
      10.綜上所陳，以「VALENTINO」為義大利普通常見之姓氏故其並非可專屬於某
        一人所有，倘以之作為商標圖樣且該圖樣中尚有可與他商標相區別之處，則
        該二商標即非屬近似商標。本件系爭商標之圖樣組合予人之寓目觀感鮮明獨
        特，與據以異議註冊商標無構成近似之可能；再者，系爭商標所指定使用之
        「電腦‧‧‧」等商品與據以異議商標所使用之「衣服、皮包‧‧‧」等商
        品，市場區隔顯然，消費者實可輕易辨別兩者係來自不同之產製主體，要無
        構成混淆誤認之虞，此二商標非屬近似商標。又參酌前述商標異議審定書及
        前行政法院判決之意旨，以VALENTINO文字作為商標之部分早已併存於各類
        商品之事實，難謂有使消費者誤認之虞。況「V」為普通習見「勝利」之意
        之英文字母，又豈可專屬於一人所有專用？復以被告前曾核准十數件以V 字
        形當作商標圖樣之一部分，併存註冊於同一商品類別中，基於同一法理亦應
        作相同認定為妥。再原告業向被告、中國大陸與世界智慧財產權組織取得多
        件與系爭商標相同或類似系爭商標之註冊，系爭商標在原告積極經營下已逐
        漸成為一世界知名品牌；因之本件確無商標法第三十七條第七款規定之適用
        餘地。
    (二)被告主張：
　　　1.商標圖樣「相同或近似於他人著名之商標或標章，有致公眾混淆誤認之虞者
        」，不得申請註冊，為本件商標異議審定時商標法第三十七條第七款所明定
        。又所稱「著名之商標或標章」，係指有客觀證據足以認定該商標或標章已
        廣為相關事業或消費者所普遍認知者而言，復為商標法施行細則第三十一條
        第一項所明定。所謂「有致公眾混淆誤認之虞者」，係指商標或標章有使一
        般消費者對其所表彰之商品來源或產製主體發生混淆誤信之虞而言。
      2.查本件據以異議「VALENTINO」及「 V Logo」商標乃係參加人使用於衣服、
        冠帽、領帶、拉鍊、皮件、旅行袋、床墊、枕、蓆、窗簾、傢俱、餐具、眼
        鏡、鐘錶及化粧品等商品之著名商標，早自六十七年起即取得註冊第九七○
        六八號、第九七四二五號、第九七四二八號、第九七四三七號、第九七四六
        五號、第九七四八七號、第九七四九○號、第九七六二一號、第九七七二二
        號及第九八三九六號商標專用權，惟上揭商標因未延展註冊，乃自七十六年
        起陸續重新申請註冊取得第三五八三八九號、第四一○六八六號、第四八三
        五四九號、第四二九二二一號、第四四六○三七號、第四三○三一一號及第
        四三四五六九號商標專用權。又該據以異議商標係義大利著名設計師
        VALENTINO GARAVANI先生所設計，其設計之產品頗受全球各地名流人仕所喜
        愛，許多世界知名人仕如西班牙皇后、戴安娜王妃、伊麗莎白泰勒、奧戴麗
        赫本、布魯克雪德絲、賈桂琳甘乃迪歐納西斯、南茜雷根、蘇菲亞羅蘭、珍
        芳達等均係VALENTINO GARAVANI先生設計服飾之愛好者，西元一九九一年乃
        VALENTINO GARAVANI先生從事設計工作滿三十年，全球名人齊聚羅馬同為慶
        祝，高達九十種世界流通之報紙雜誌如「BAZAAR」、「MARIE CLAIRE」、「
        NEW YORK」、「ELLE」、「THE NEW YORK TIMES」亦以英、德、法、西、義
        等種語言，約一百二十篇之報導介紹此次盛會並推介VALENTINO GARAVANI
        先生為義大利服裝界之教宗，三十年來偉大之設計家，二十世紀後五十年服
        裝界最主要之競爭者；據以異議商標「VALENTINO」及「V Logo」圖樣商品
        透過世界各大城市之直屬商店或經銷商廣為銷售，僅西元一九八九年之淨收
        益即高達六億零八百萬美元，並進口至臺灣各大百貨公司及飯店之名品商店
        陳列銷售，廣為國內消費者所熟知，並得藉此辨識參加人之商品，為夙著盛
        譽之商標，迭經中華民國及世界各主要國家商標主管機關或法院處分及判決
        ，認同參加人之「VALENTINO」及「V Logo」為著名商標，有表彰參加人產
        品之功能，於本件系爭商標「Valentino Coupeau及V圖」申請註冊當時，表
        彰VALENTINO GARAVANI先生所設計之服飾等相關商品之據以異議商標「
        VALENTINO」及「V Logo」其知名度，難謂未廣為相關事業及消費者所熟知
        ，並臻著名，凡此業經前行政法院八十判字第二四二八號判決及被告中台異
        字第八八一○四四、八九○四四四、八八○九七四、八八一四四二、八八一
        四四三、八九○○四四號商標異議審定書審認在案。
      3.再查本件系爭商標「Valentino Coupeau及V圖」係由外文「Valentino
        Coupeau」及「V」字設計圖所聯合組成，與據以異議商標即註冊第三五八三
        八九號、第四一○六八六號、第四八三五四九號、第四二九二二一號、第四
        四六○三七號、第四三○三一一號及第四三四五六九號等「VALENTINO」商
        標或「V Logo」商標圖樣相比較，二者有相同之外文「VALENTINO」，縱使
        VALENTINO為義大利普通且常見之姓氏（此為兩造不爭之事實），惟義大利
        文在我國尚非普及，則以該義大利文「VALENTINO」作為商標圖樣難謂不具
        識別性。又二者圖樣復均有Ｖ字母為主之設計圖部分，整體圖樣於異時異地
        隔離觀察，要難謂無致混同誤認之虞，核屬近似之商標，從而原告以本件系
        爭商標「Valentino Coupeau及V圖」申請註冊於「電腦、光筆、電腦鍵盤、
        印表機、列表機、電腦滑鼠、計算機、照相機、幻燈機、電影機及其器材、
        照相機、背帶、照相器材箱套、錄放影機及其器材、電視機、音響、電唱
        機、收音機、錄音機、音響喇叭、麥克風、電話機、傳真機」商品，自有致
        相關商品購買人產生混淆誤認之虞，揆諸上開說明，應有首揭法條規定之適
        用。
      4.至原告另舉國內外各式「Valentino」聯合式商標併存註冊之案例置辯乙節
        ，核其商標圖樣不同，案情有別，或因各國法制有別，國情各異，且商標案
        件依個案審查，自難比附援引執為本件商標應准註冊之論據。
    (三)參加人主張：
      1.判斷商標是否構成近似，應以構成該商標主要部分之外觀、讀音或觀念，隔
        離觀察。倘兩商標主要圖形部分之外觀、觀念或讀音，有一足以產生混同誤
        認之虞者，兩商標即為近似之商標。原告系爭商標之「Valentino Coupeau
        及V圖」與參加人據以異議商標之「VALENTINO」及「V LOGO」構成近似。
        (1)商標圖樣「相同或近似於他人著名之商標或標章，有致公眾混淆誤認之虞
          者」，不得申請註冊，為系爭商標異議審定時商標法第三十七條第七款所
          明定。而商標是否近似應以其構成該商標之主要部分，有無特別顯著之差
          異為斷，此有前行政法院二十三年度判字第二十號判例可資參循。故判斷
          商標是否構成相同或近似者，係指具有普通知識經驗之商品購買人，於購
          買時施以普通所用之注意，就兩商標主要部分之外觀、觀念或讀音隔離觀
          察，只要有一足以產生混同誤認之虞者，兩商標即為近似之商標。又商標
          圖樣上之外文，有一單字相同或主要部分相同或相似及商標圖形相似，有
          混同誤認之虞者，為外觀近似，乃行政院七十四年十二月二日台七十四經
          字第一八○六八號函核定修正之商標近似審查基準第二條第(八)及第(九)項所
          明示，容先陳明。
        (2)原告系爭商標係由外文「Valentino Coupeau 」及字母「Ｖ」置於一兩旁
          為墨色而中間呈反白之長方圖形所構成，系爭商標中之外文與圖形設計，
          彼此互無關聯，分別為系爭商標可獨立之主要部分，一般消費者可單獨藉
          由外文或圖形，用以識別商標商品品質或來源之不同。就系爭商標中之字
          母「Ｖ」設計圖形而言，因長方形為一般習見習知之圖形，且其佔系爭商
          標圖形設計僅約三分之一的比例，故置於反白部分之外文字母「Ｖ」，更
          易吸引一般消費者之目光，其與參加人據以異議商標之「V LOGO」作比較
          ，兩者均給予一般消費者強烈之外文字母「Ｖ」之印象，異時異地隔離觀
          察，顯有造成混淆誤認之虞，系爭商標與參加人據以異議商標，自屬近似
          之商標。再者，原告另案之審定第九一二九二四號「Vc Val Coupeau 及
          圖」聯合商標，鈞院於九十年度訴字第六○二四號判決中，業已認定該商
          標的主要部分「Vc」與參加人據以異議之商標「Ｖ」構成近似，則本件原
          告系爭商標與參加人據以異議之商標亦構成近似。
        (3)又就系爭商標之外文部分而言，其外文「 Valentino」與「Coupeau」非
          不可分開獨立觀察，因「Valentino」置於系爭商標之首字，而外文商標
          寓目字首，則系爭商標中之外文因首字「Valentino」與參加人據以異議
          之「VALENTINO」，不論在讀音、字母排列組合順序均完全相同，一般消
          費者於購買時施以普通所用之注意，異時異地隔離觀察，不易判別兩商標
          外文之差異，自屬近似之商標。系爭商標既有與參加人據以異議商標之「
          VALENTINO」及「V Logo」混淆近似之外文及圖形設計，客觀上而言，自
          有造成一般消費者就商品品質來源及產製者，產生混淆誤認，而有誤購之
          虞。
      2.參加人據以異議商標因經長期而廣泛之使用，為夙著盛譽之著名商標，故系
        爭商標申請註冊違反商標法第三十七條第七款之規定。
        (1)查「V LOGO」及「VALENTINO」商標乃係參加人用以表彰由世界著名設計
          師Valentino Garavani先生所設計之衣服、冠帽、領帶、拉鍊、皮件、旅
          行袋、床墊、枕蓆、窗簾、傢俱、餐具、眼鏡、鐘錶及化粧品之著名商標
          。西元一九五九年Valentino Garavani先生於羅馬開始其服飾設計生涯，
          並於西元一九六○年開設第一家服飾沙龍，同年Valentino Garavani先生
          於義大利Palazzo Pitti舉行服裝展示秀，旋即獲得世界各大媒體及業界
          之矚目，而享譽國際。自西元一九六○年代起，Valentino Garavani先生
          為了使全球各地一般消費者均能分享其設計之概念與成果，不再拘限於高
          消費能力族群，著手於成衣 (ready-to-wear)商品之銷售，因Valentino
          Garavani先生匠心獨具，品味超群，故其設計之產品頗受全球各地名流人
          仕所喜愛，許多世界知名人仕如西班牙皇后、戴安娜王妃、伊麗莎白泰勒
          、奧戴麗赫本、布魯克雪德絲、賈桂琳甘乃迪歐納西斯、南茜雷根、蘇菲
          亞羅蘭、珍芳達等均係穿著Valentino Garavani先生設計服飾之愛好者。
          Valentino Garavani先生之卓越成就，倍受推崇，故西元一九六七年獲頒
          Nieman Marcus Fashion Award獎項，為表彰其作為領導全球流行服飾設
          計師二十五年之成就，在西元一九八五年獲頒義大利官方Order of Merit
          獎，西元一九八六年一月義大利總統在羅馬Quirinale皇宮將義大利授予
          個人最高榮譽之Cavaliere di Gran Croce獎項頒發予Valentino
          Garavani先生。西元一九八九年Valentino Garavani先生在美國副總統
          Dan Quayle及義大利總統之見證下獲得NIAF (National Italian-
          American Foundation)獎。凡此有介紹Valentino Garavani先生三十年成
          就之VALENTINO THIRTY YEARS OF MAGIC一書影本附呈可稽。
        (2)西元一九九一年乃Valentino Garavani先生從事設計工作滿三十年，全球
          名人齊聚羅馬同為慶祝，高達九十種世界流通之報紙雜誌如「BAZAR」、
          「MARIE CLAIRE（美麗佳人）」、「NEW YORK」、「VOGUE（時尚）」、
          「ELLE」、「THE NEW YORK TIMES（紐約時報）」亦以英、德、法、西、
          義等種語言約一百二十篇之報導介紹此次盛會並推介Valentino Garavani
          先生為義大利服飾界之教宗，三十年來偉大之設計家，二十世紀後五十年
          服飾界最主要之競爭者等。此觀「VALENTINO TRENT'ANNI DE MAGIA」乙
          書影本自明。上述雜誌之英文版早已進口台灣於各大銷售進口雜誌之書店
          販售，且「BAZAR」、「MARIE CLARIE」、「VOGUE」及「ELLE」業已發行
          中文版，供一般中華民國消費者購買閱讀。
        (3)又參加人商品早已進口台灣銷售，因品質優良，頗受一般消費者之喜愛，
          有下列證據資料附呈為證：
          西元一九八七年至西元一九九八年之進口發票影本。
          七十五年羅氏儀器眼鏡展覽會邀請函影本。
          七十五年十一月十一日中國時報廣告影本。
          七十六年十一月份羅氏光學雜誌報導影本。
          七十七年代理商羅氏貿易有公司之促銷型錄影本。
          七十七年二月當代眼鏡雜誌影本。
          參加人董事G. F. Nicolai所出具之西元一九八八年至西元一九九七年
            全球銷售金額宣誓書影本。
          四十餘年來，Valentino Garavani先生仍活躍於服飾設計之舞台，經參加
          人於全球網際網路上搜尋得知，有許多網站及網頁內容，均在介紹
          Valentino Garavani先生及據以異議商標，是以參加人之據以異議商標「
          V Logo」及「VALENTINO」確屬一般消費者所熟知之著名商標，此觀鈞院
          九十年度訴字第六○二四號判決自明，亦為原告另案於鈞院九十年度訴字
          第六二九六號行政訴訟案件中九十一年九月三日審理時所自認，有當日之
          準備程序筆錄可稽，從而原告以混淆近似之系爭商標申請註冊，自有造成
          一般消費者產生混淆誤認之虞，依商標法第三十七條第七款之規定，不應
          准予註冊。
      3.原告申請註冊系爭商標乃為仿襲參加人商標之信譽，為保障消費者免因誤信
        誤認而誤購非所認同之商標商品，系爭商標不應准予註冊。
        (1)參加人特欲強調者是，商標法第三十七條第七款之規定，乃在禁絕違悖商
          業道德、仿襲他人商標欺罔公眾之行為。是以，如非品質優良，夙著盛譽
          之標章，何足使他人萌生不道德之動機，予以仿襲冒用，以達令消費者誤
          認誤購之搭便車不法目的。系爭商標係為配合品牌設計師VALENTINO
          COUPEAU先生之字首「Ｖ」所組成，此外系爭商標系列商品於日本係由 J.
          M.S.株式會社行銷之，原告與日本J.M.S.株式會社為合作推廣系爭商標系
          列商品，使其成為世界知名商標由原告出資以日商名義取得國際註冊，而
          中國大陸商標之所有權亦由原告所擁有，均經原告於九十一年十月八日之
          行政訴訟補充起訴狀中所載明。惟「Valentino Coupeau」商標於法國之
          申請案乃由Guy Coupeau先生以假冒之「VALENTIN COUPEAU」名義提出申
          請。Guy Coupeau先生之遺孀於參加人在法國所進行之商標爭議案件中，
          自承「VALENTINO COUPEAU」係於亞洲使用，而未在法國使用。且經參加
          人於網際網路上檢索發現，中國大陸人民日報於西元二○○二年八月六日
          出刊之報紙第五版中報導由上海古柏貿易有限公司所販售標示「
          Valentino Coupeau」商標之襯衫屬於高價而品質較差之商品。倘系爭商
          標系列之產品確在表彰設計師Valentino Coupeau先生，則「VALENTINO
          COUPEAU」商標法國申請人之真實姓名為何為Guy Coupeau，且其商標商品
          不在法國銷售。又商標屬於智慧財產權之一種，本身具有特定之經濟價值
          ，如系爭商標係為表彰設計師所設計之產品，則其所有權，不應由散在各
          地之使用人所註冊擁有，又原告如欲將系爭商標推廣成一全球著名商標，
          怎會容許其經銷商或關係企業於中國大陸以高價銷售劣質商品。故上述事
          實足以說明，系爭商標之申請註冊乃原告與Guy Coupeau先生欲於亞洲地
          區仿襲參加人商標之信譽，以達經濟上搭便車求取不當利益所採取之策略
          。故原告另一關係企業廈門昌馳企業有限公司就系爭商標商品於中國大陸
          之使用更毫不避諱與參加人據以異議商標相似，原告仿用參加人商標之企
          圖，昭然若揭。系爭商標自易造成一般消費者就商品之來源及產製者與參
          加人產生混淆誤認，依法不應准予註冊。
        (2)再者，除系爭商標外，原告復以「VC VALENTI COUPEAU及圖」、「
          VALENTINE COUPEAU及圖」、「VALENTINE'S COUPEAU及圖」、「VC VAL
          COUPEAU及圖」、「VALENT COUPEAU及圖」及「Valentincoupeau」等商標
          圖樣申請註冊，因商標信譽之建立需經長久反覆之廣告及使用才可能使一
          般消費者產生足以信賴之認同感，原告於極短之時間內，申請如此多數差
          異性不大之商標圖樣，其目的無非是企圖變換參加人據以異議商標，而盡
          其所能使原告系爭商標商品與參加人據以異議商標商品在消費者之心目中
          產生聯想，原告使用系爭商標於指定商品上自會造成一般消費者就商品之
          來源及產製者產生混淆誤認，系爭商標顯有違商標法第三十七條第七款之
          規定，不應准予註冊。
      4.商標之審查係採個案原則，不應輕易比附援引，以此類彼。縱然原告獲有其
        他含外文「VALENTINO」或字母「Ｖ」商標之註冊，亦是該等商標註冊是否
        妥適之問題，不應據為系爭商標，即應予以註冊。按商標之審查係採個案原
        則，個案商標註冊之事實情況不同，自不應任意予以比附援引。故縱然原告
        亦以其他含有外文「VALENTINO」或字母「Ｖ」之商標申請註冊，亦係該等
        商標註冊是否妥適之問題，不應據為系爭商標應予註冊之理由。系爭商標既
        有違商標法第三十七條第七款之規定，其審定自應予以撤銷。
  　理  由
一、按商標圖樣「相同或近似於他人著名之商標或標章，有致公眾混淆誤認之虞者」
    ，不得申請註冊，為商標法第三十七條第七款所明定。又所稱著名商標或標章，
    係指有客觀證據足以認定該商標或標章已廣為相關事業或消費者所普遍認知者，
    復為同法施行細則第十五條第一項及第三十一條第一項所明定。
二、本件被告係認：系爭審定第九三五五０九號「Valentino Coupeau及V圖」係由外
    文「Valentino Coupeau」及「V」字設計圖所聯合組成，與據以異議之註冊第三
    五八三八九號等「VALENTINO」或「V Logo」商標圖樣相比較，二者有相同之外
    文「VALENTINO」，及引人注意之V字母為主之設計圖，於異時異地隔離觀察，要
    難謂無致混同誤認之虞，應屬近似之商標；且據以異議之「VALENTINO」及「V
    Logo」商標之知名度業臻著名，系爭商標自有致相關商品購買人產生混淆誤認之
    虞，而為異議成立之處分。原告不服，提起訴願，遭決定駁回，遂提起行政訴訟
    。兩造及參加人之主張，各如事實欄所載，其爭點為系爭商標圖樣與據以異議之
    商標圖樣是否構成近似。
三、原告訴稱：以「VALENTINO」為義大利普通常見之姓氏故其並非可專屬於某一人
    所有，倘以之作為商標圖樣且該圖樣中尚有可與他商標相區別之處，則該二商標
    即非屬近似商標；本件系爭商標之圖樣組合予人之寓目觀感鮮明獨特，與據以異
    議註冊商標無構成近似之可能；再者，系爭商標所指定使用之「電腦‧‧‧」等
    商品與據以異議商標所使用之「衣服、皮包‧‧‧」等商品，市場區隔顯然，消
    費者實可輕易辨別兩者係來自不同之產製主體，要無構成混淆誤認之虞，此二商
    標非屬近似商標；又以VALENTINO文字作為商標之部分，早已併存於各類商品之
    事實，難謂有使消費者誤認之虞；況「V」為普通習見「勝利」之意之英文字母
    ，非可專屬於一人所有專用；復以被告前曾核准十數件以V字形當作商標圖樣之
    一部分，併存註冊於同一商品類別中，基於同一法理亦應作相同認定為妥；再原
    告業向被告、中國大陸與世界智慧財產權組織取得多件與系爭商標相同或類似系
    爭商標之註冊，系爭商標在原告積極經營下已逐漸成為一世界知名品牌；因之本
    件確無商標法第三十七條第七款規定之適用餘地云云。
四、經查，本件系爭商標與據以異議商標比較，兩者均有相同之外文「VALENTINO」
    ，縱使VALENTINO為義大利普通且常見之姓氏，惟義大利文在我國尚非普及，則
    以該義大利文「VALENTINO」作為商標圖樣難謂不具識別性；又兩者圖樣上均有
    一大寫外文字母Ｖ，明顯置於圖中，兩側則分別以長方形條或橢圓形括弧圍繞，
    整體觀之，難謂無致混同誤認之虞，應屬構成近似之商標。又據以異議商標，乃
    係參加人所首創使用於表彰其衣服、冠帽、領帶、皮件、旅行袋等商品，除已在
    世界各國獲准註冊，在我國自七十六起陸續取得註冊第三五八三八九號、第四一
    ○六八六號、第四八三五四九號、第四二九二二一號、第四四六○三七號、第四
    三○三一一號、第四三四五六九號及第四五四三六一號、第五七五四五九號商標
    專用權。又該據以異議商標係義大利著名設計名師「Valentino Garavani」之手
    ，其設計之產品頗受世界知名人仕所喜愛，屢為報章雜誌所報導，且參加人為廣
    泛促銷其商品，除透過世界各大城市直屬商店或經銷商廣為銷售外，並大量製作
    精美型錄及於著名雜誌刊登廣告，復進口其商品於我國各大百貨公司及飯店之名
    品商店陳列銷售，凡此有參加人所檢送之多件商標異議審定書影本及有關據以異
    議商標使用之相關證據資料可稽，該商標所表彰之商品信譽堪認已廣為我國相關
    事業及消費者所普遍認知，應為著名之商標。從而，原告以構圖意匠相彷之Ｖ字
    設計圖及相同之外文「VALENTINO」作為系爭商標圖樣申請註冊，客觀上難謂無
    使相關商品購買人對其所表彰之商品來源或產銷主體產生混淆誤認之虞，自有首
    揭法條規定之適用。至原告所舉以普通姓氏為商標者，僅得為弱勢性保護之案例
    ，核與本案系爭商標與據以異議商標圖樣構成近似，而有首揭法條之適用無涉。
    又所列相關Ｖ字圖形商標併存於他類商品之情形，其商標圖樣有別，案情各異，
    且屬另案是否妥適問題，基於商標審查個案拘束原則，自不得比附援引，執為有
    利之論據。原告另主張系爭商標在中國大陸及世界智慧財產權組織獲准註冊乙節
    ，因各自法制有別，亦不能執為本件有利之論據。綜上所述，本件原告起訴意旨
    並不可採，被告所為異議成立之處分，揆諸首揭規定，並無違誤，訴願決定予以
    維持，亦無不合。原告仍執前詞，訴請撤銷，為無理由，應予駁回。
據上論結，本件原告之訴為無理由，爰依行政訴訟法第九十八條第三項前段判決如主
文。
中    華    民      國      九十一      年    十二      月    三十一    日
                           臺 北 高 等 行 政 法 院  第二庭
           　　　　　　　　　　　　　　　　　審判長 法　官  徐瑞晃
           　　　　　　　　　　　　　　　　　　　　 法　官  吳慧娟
           　　　　　　　　　　　　　　　　　　　　 法　官  李得灶
右為正本係照原本作成。
如不服本判決，應於送達後二十日內向本院提出上訴狀並表明上訴理由，如於本判決
宣示後送達前提起上訴者，應於判決送達後二十日內補提上訴理由書（須按他造人數
附繕本）。
中　　華　　民　　　國　  　九十二　  　年　　　一　　　月　　　三　　　日
            　　　　　　　　　　　　　　    　      書記官  陳清容
